臺灣臺南地方法院刑事判決　　　　　　　94年度交訴字第60號
公　訴　人　臺灣臺南地方法院檢察署檢察官
被　　　告　乙○○
上列被告因過失致死案件，經檢察官提起公訴（94年度偵緝字第
30號），本院依簡式審判程序判決如下：
    主  文
乙○○因過失致人於死，累犯，處有期徒刑壹年肆月。
    事  實
一、乙○○前因違反肅清煙毒條例案件，經本院於民國82年3 月
    15日以81年度訴字第1628號刑事判決判處有期徒刑3年2月確
    定，後於83年3 月14日再因違反肅清煙毒條例案件，經本院
    以82年度訴字第1766號刑事判決判處有期徒刑3年1月，2 案
    接續執行，於84年9 月19日假釋出監，經累進處遇縮短刑期
    後之刑期屆滿日為88年9月9日。其考領有小型車普通駕駛執
    照，於93年7月29日22時25分許前某時，駕駛車牌號碼8B-46
    49號自用小貨車，沿臺南縣永康市○○路外側快車道由北往
    南方向行駛，於同日22時25分許，途經臺南縣永康市○○路
    之陸橋時，本應注意汽車在同一車道行駛時，後車與前車之
    間應保持隨時可以煞停之距離，且應注意車前狀況，並隨時
    採取必要之安全措施而依當時情形天候晴、夜間有照明、柏
    油路面乾燥、無缺陷或障礙物、視距良好，且依其智識、能
    力亦無不能注意之情事，竟疏未注意車前狀況，又未注意與
    前車保持適當之安全距離，自後方追撞及前方潘靜怡駕駛之
    車牌號碼PQF-165 號重型機車，潘靜怡受該撞擊因而彈起拋
    摔至上開小客車之左擋風玻璃上再落地，所駕駛之機車則因
    乙○○所駕駛上揭小客車推擠下，續往前衝撞行駛於機慢車
    優先道由甲○○○所騎乘車牌號碼PY9-857 號之重型機車，
    造成乙○○所駕駛自小客車車頭凹損、右前擋風玻璃破裂，
    潘靜怡所騎乘之機車車頭、車尾均撞損，甲○○○之機車車
    尾撞損，導致潘靜怡受有頭、胸、背及臀部合併挫傷，甲○
    ○○則受有右鎖骨骨折、骨盆骨折及頭部外傷等傷害，均送
    往財團法人奇美醫院急救，其中潘靜怡因顱骨骨折合併顱內
    出血等傷害，延至同月11日6 時20分許不治死亡。乙○○則
    於肇事後，犯罪未被偵查機關發覺前，即向據報到場處理車
    禍事宜且尚不知肇事者為何人之臺南縣警察局永康分局交通
    事故處理小組警員王福傳，主動表示其即為肇事車輛之駕駛
    者而自首，並坦承犯行進而接受裁判。
二、案經臺灣臺南地方法院檢察署檢察官據報相驗並經潘靜怡之
    父丙○○、甲○○○分別訴由臺南縣警察局永康分局報請臺
    灣臺南地方法院檢察署檢察官偵查起訴。
    理  由
一、程序方面－
  (一)按除被告所犯為死刑、無期徒刑、最輕本刑為3 年以上有期
    徒刑之罪或高等法院管轄第一審案件者外，於法院行準備程
    序進行中，被告先就被訴事實為有罪之陳述時，審判長得告
    知被告簡式審判程序之旨，並聽取當事人、代理人、辯護人
    及輔佐人之意見後，裁定進行簡式審判程序；且受命法官行
    準備程序，與法院或審判長有同一之權限，刑事訴訟法第27
    3條之1第1項及第279第2 項前段分別定有明文。本件被告乙
    ○○所為係犯死刑、無期徒刑、最輕本刑為3 年以上有期徒
    刑以外之罪，其於準備程序中就被訴事實為有罪之陳述，經
    受命法官告知簡式審判程序之旨，並聽取公訴人、被告之意
    見後，本院認為適宜由受命法官獨任進行簡式審判程序。
  (二)簡式審判程序之證據調查，不受刑事訴訟法第159條第1項、
    第161條之2、第161條之3、第163條之1及第164條至第170條
    規定之限制，亦為同法第273條之2所明文。是此，證人董志
    勇、尤俊惠、甲○○○分於警詢及檢察事務官調查中所為之
    陳述、道路交通事故現場圖、道路交通事故調查報告表(一)(二)
    及財團法人奇美醫院醫院診斷證明書，本院自可採為證據，
    先此敘明。
  (三)按刑事訴訟法關於證人之訊問，採具結制度，其用意在擔保
    證言之真實性及憑信性，並提高證人之責任心及警戒心，使
    為誠實之陳述，是具結乃證言真實性之程序擔保，故刑事訴
    訟法第158條之3明定「證人、鑑定人依法應具結而未具結者
    ，其證言或鑑定意見，不得作為證據」。查證人甲○○○雖
    為告訴人，然其仍為被告以外之第三人，本質上屬證人，且
    無依法不得命其具結之原因，然檢察官於偵查中訊問證人甲
    ○○○時，未命具結，是證人甲○○○於偵查中所為之證言
    ，屬絕對無證據能力，應予以排除。
二、認定犯罪事實所憑證據及理由－
  (一)上開犯罪事實，業據被告乙○○於警詢及本院審理時坦承不
    諱【參臺灣臺南地方法院檢察署93年度相字第835 號相驗卷
    （下稱上開相驗卷）第7頁，本院94年4月27日準備程序筆錄
    、8月16日及12月6日審判筆錄】，核與目擊證人董志勇、尤
    俊惠（即到場處理本件交通事故之員警）及甲○○○於警詢
    、檢察事務官調查中及檢察官證述情節相符【參上開相驗卷
    第10頁至第11頁、臺灣臺南地方法院檢察署94年度發查字第
    410 號偵查卷第12頁至第13頁（此部分為董志勇之證述）、
    臺灣臺南地方法院檢察署94年度發查字第410 號偵查卷第11
    頁至第13頁（此部分為尤俊惠之證述）、上開相驗卷第9 頁
    （此部分為甲○○○之證述）】，且有道路交通事故現場圖
    、道路交通事故調查報告表(一)(二)、交通事故現場蒐證照片47
    幀（上開相驗卷第12頁至第14頁、第24頁至第36頁）附卷可
    佐，上開證據經核與被告供述內容無異，足認被告自白確與
    事實相符。
  (二)按汽車在同一車道上行駛時，除擬超越前車外，後車與前車
    之間應保持隨時可煞停之距離；又駕駛人應注意車前狀況，
    並隨時採取必要之安全措施，為道路交通安全規則第94條第
    1項及第3項所明文。被告於90年7 月18日起考領有小型車普
    通駕駛執照，有交通部公路總局嘉義區監理所臺南監理站94
    年4月13日嘉監南字第0940009310號函附卷可參（參本院審
    理卷第28頁），應對上開規定理當知之甚詳，駕車時應注意
    上揭規定並確實遵守之。而依上開現場圖所載，本件交通事
    故發生前，被告係駕車行駛於臺南縣永康市○○路陸南向外
    側快車道，在前分有同車道由被害人潘靜怡所駕駛之機車，
    及甲○○○駕車行駛於機慢車優先道上，事故發生後，被害
    人潘靜怡所騎乘機車倒臥於機慢車優先道上，緊鄰潘車之左
    側則倒臥有甲○○○之機車；再潘車造成刮痕長約2.6公尺
    、洪車所造成之刮地痕則為1.9公尺，另參諸被告所駕駛自
    小客車車頭凹損、右前擋風玻璃破裂，潘靜怡機車車頭、車
    尾均撞損，甲○○○機車車尾毀損等車損狀況，顯見本件交
    通事故除被告未注意與前車即潘車保持隨時可煞車之距離外
    ，尚疏於注意車前狀況，致發現潘靜怡駕車行駛在前，煞避
    不及自後追撞行進中潘靜怡所騎乘之機車，潘靜怡受該撞擊
    因而彈起拋摔至上開小客車之左擋風玻璃上再落地，所駕駛
    之機車則因受該自小客車之推擠，續往前撞擊在前行駛之甲
    ○○○之機車，被告顯有違上開道路交通安全規則，而未盡
    其注意義務甚明。復依上開道路事故現場調查報告表(一)、(二)
    所載，肇事當時之天氣、光線、道路狀況、視距均屬良好，
    被告若稍加提高警覺應可以避免本件交通事故之發生，是被
    告在當時主、客觀之情形下，顯無不能注意之情事，竟疏於
    注意及此，以致肇事致人死、傷，其有應注意能注意而不注
    意之過失責任至明。
  (三)本件交通事故經臺灣臺南地方法院檢察署檢察官囑託臺灣省
    臺南區車輛行車事故鑑定委員會鑑定結果，亦認「被告駕駛
    小客車，未保持安全距離，未注意車前狀況，追撞前車，為
    肇事原因」；被害人潘靜怡、甲○○○等均無肇事因素，有
    該鑑定委員會93年8月19日南鑑字第0935900954 號函附鑑定
    意見書在卷足按（參上開相驗卷第53頁至第54頁），益證被
    告確有上述過失甚明。
  (四)被害人潘靜怡因本件交通事故，致受有頭、胸、背及臀部合
    併挫傷，送醫後因顱骨骨折合併顱內出血，延至同月11日 6
    時20分許不治死亡；被害人甲○○○則受有如事實欄所載之
    傷害等情，分有勘驗筆錄、相驗屍體證明書、驗斷書、相驗
    屍體照片14幀及財團法人奇美醫院診斷證明書在卷足稽（參
    上開相驗卷第39頁、第42頁、第44頁至第50頁、第58頁至第
    66頁、第15頁），依前揭說明，被害人潘靜怡之死亡及甲○
    ○○之傷害與被告之上開過失行為間顯有相當因果關係，亦
    堪認定。
  (五)綜上所述，本案事證明確，被告過失致死及過失傷害等犯行
    ，可以認定。
三、論罪科刑之理由－
  (一)核被告乙○○所為，係犯刑法第276條第1項之過失致人於死
    罪及同法第284條第1項前段之過失傷害罪。被告以1 過失行
    為而觸犯上開2 罪，屬想像競合犯，應從一重之過失致死罪
    處斷。
  (二)被告前因違反肅清煙毒條例案件，經本院於82年3月15日以
    81年度訴字第1628號刑事判決判處有期徒刑3年2月確定，後
    於83年3 月14日再因違反肅清煙毒條例案件，經本院以82年
    度訴字第1766號刑事判決判處有期徒刑3年1月，2 案接續執
    行，於84年9 月19日假釋出監，其經累進處遇縮短刑期後之
    刑期屆滿日為88年9月9日，其未執行之刑，以已執行論等情
    ，有臺灣高等法院被告全國前案紀錄表附卷足憑，是其前受
    有期徒刑之執行完畢後，5 年以內再犯有期徒刑以上之本罪
    ，為累犯，應依法加重其刑。另被告於肇事後於警方尚不知
    何人犯罪前，即主動向前往處理之員警王福傳坦承肇事，並
    接受裁判等情，有卷附臺南縣警察局永康分局94年4月26日
    南縣永警六字第0940018028號函可考（參本院審理卷第40頁
    至第41頁），符合刑法第62條前段規定之自首要件，依法應
    減輕其刑。並依法先加後減。
  (三)本院審酌被告過失行為導致被害人1死1傷，被害人家屬哀痛
    逾恆，其過失程度實屬重大，復未賠償被害人家屬所受損失
    以達成和解，屬為不該，念其犯後坦承犯行等一切情狀，量
    處如主文所示之刑。
四、適用之法律─
  (一)刑事訴訟法第299條第1項前段、第273條之1第1項。
  (二)刑法第276條第1項、第284條第1項前段、第55條、第47條、
    第62條前段。
  (三)罰金罰鍰提高標準條例第1條前段。
本案經檢察官丁○○到庭執行職務。
中　　華　　民　　國　　94　　年　　12　　月　　20　　日
                  交通法庭  法　官  張維君
以上正本證明與原本無異。
如不服本判決，應於判決送達後10日內，向本院提出上訴狀（應
附繕本）。
                            書記官  陳志德
中　　華　　民　　國　　94　　年　　12　　月　　20　　日
附錄本案論罪科刑法條全文：
中華民國刑法第276條第1項：
因過失致人於死者，處2 年以下有期徒刑、拘役或2,000 元以下
罰金。
中華民國刑法第284條第1項前段：
因過失傷害人者，處6月以下有期徒刑、拘役或500元以下罰金。
